【裁判字號】    99,交聲,100
【裁判日期】    990630
【裁判案由】    聲明異議
【裁判全文】
臺灣屏東地方法院交通事件裁定         99年度交聲字第100號
原處分機關  交通部公路總局高雄區監理所屏東監理站
異  議  人
即受處分人  甲○○
上列受處分人因違反道路交通管理處罰條例事件，對於交通部公
路總局高雄區監理所屏東監理站民國99年3 月19日所為之處分（
原處分案號：屏監違字第裁82-V00000000號、屏監違字第裁82-V
00000000號）聲明異議，本院裁定如下：
    主  文
異議均駁回。
    理  由
一、原處分意旨略以：異議人即受處分人甲○○，於民國98年10
    月4 日16時40分許，騎乘車牌號碼536-HHP 號重型機車，行
    經屏東縣屏東市○○路○段與光明街交岔路口，因有機器腳
    踏車駕駛人未依規定戴安全帽及駕車行經有燈光管制之交岔
    路口闖紅燈，並有拒絕停車接受稽查而逃逸之違規情事，為
    員警攔停後製單舉發，嗣原處分機關即交通部公路總局高雄
    區監理所屏東監理站認異議人上開情形，違反道路交通管理
    處罰條例第31條第6 項、第53條第1 項、第60條第1 項之規
    定，裁處異議人罰鍰新臺幣（下同）2,700 元、500 元、4,
    500 ，並依同條例第63條第1 項之規定各記違規點數3 點、
    1 點等語。
二、聲明異議意旨略以：伊不服員警未當場開單，且舉發單據與
    事實不符等語。
三、按機器腳踏車駕駛人未依規定戴安全帽，處駕駛人500 元罰
    鍰；汽車駕駛人行經有燈光號誌管制之交岔路口闖紅燈者，
    處1,800 元以上5,400 元以下罰鍰；汽車駕駛人，駕駛汽車
    有違反該條例之行為，經交通勤務警察或依法令執行交通稽
    查任務人員制止時，不聽制止或拒絕停車接受稽查而逃逸者
    ，除按各該條規定處罰外，處3,000 元以上6,000 元以下罰
    鍰，道路交通管理處罰條第31條第6 項、第53條第1 項、第
    60條第1 項分別定有明文。再汽車駕駛人有前開第53條規定
    之情形者，除依該條處罰鍰外，並予記違規點數3 點；有前
    開第60條第1 項規定之情形者，除依各該條處罰鍰外，並予
    記違規點數1 點，同條例第63條第1 項第1 款、第3 款亦有
    明文規定。經查：
（一）異議人於98年10月4 日16時40分許，騎乘車牌號碼536-HH
      P 號重型機車，行經屏東縣屏東市○○路○段與光明街交
      岔路口，因有機器腳踏車駕駛人未依規定戴安全帽及駕車
      行經有燈光管制之交岔路口闖紅燈，並有拒絕停車接受稽
      查而逃逸，並為員警攔停後製單舉發之情，業據舉發員警
      關志剛陳稱：伊於16時40分許，行經屏東縣屏東市○○路
      ○段及光明街口，伊見一名男子，身高約160 至165 公分
      ，身材瘦小並著黑色上衣，並未戴安全帽而騎乘一部黑色
      重型機車，又闖越紅燈。伊當時欲以攔停舉發，該名子竟
      加速逃逸至建國路101 之4 號永和藥局前，伊要求該名男
      子需出示證件，然該名男子稱伊未在當時將其攔下，復不
      願提出行照，並於商店中購買一瓶保力達B 後旋即離去等
      語，此有舉發員警提供之職務報告在卷可參（見本院卷第
      33頁）。核諸上開舉發員警所述關於異議人當日未戴安全
      帽騎乘機車，與如何騎乘機車違規闖越紅燈、逃逸之過程
      ，陳述甚為詳細、具體，亦無違背經驗法則、論理法則；
      又觀以舉發地點路面開闊，交通號誌豎立處並未有何遮蔽
      物，且由舉發員警舉發時應可清楚辨識上開交岔路口交通
      號誌運作情況，有舉發現場圖、舉發現場照片在卷可證（
      見本院卷第30至32頁）；另比對舉發員警將異議人車攔停
      後所拍攝異議人車之照片（見本院卷第29頁），與異議人
      提供與本院為其於舉發時所騎乘之機車（見本院卷第26頁
      ），其廠牌、外觀、車牌號碼等均相同，足見舉發員警並
      無誤認或舉發錯誤之嫌。從而，異議人於上開時、地，騎
      乘機車為上開交通違規之事實，應可認定。
（二）另交通違規行政爭訟之舉證責任原理，應非如刑事案件中
      ，必須超越任何合理懷疑，始可為有罪判決之嚴格程度，
      而係應與民事訴訟之舉證責任原理相類似，亦即基本上應
      就行政機關與人民所各自主張有利於己之事實，分配其應
      盡之舉證責任，而非逕予適用刑事訴訟上之無罪推定原則
      ，此觀諸行政訴訟法第136 條規定行政訴訟程序準用民事
      訴訟法第277 條舉證責任分配原則之立法意旨，即可明瞭
      。準此，本件異議人僅以首揭情詞空言指摘，且異議人迄
      未提出或聲請調查何項事證，以實其說，或用以佐證員警
      舉發過程有何瑕疵可指。
（三）再本件固未有舉發照片以資證明異議人交通違規事實，然
      交通警察掣單舉發違反道路交通管理處罰條例所列違規事
      實，本質上為行政處分，係公務員基於職務上權力，依法
      就特定之具體事件所為具公法上效果之單方面行政行為，
      基於公務員為公法上行為具有公信力之原則，該行政行為
      當可被推定為真正，其據以依法處分之事實認定亦為正確
      無誤，本此公信原則，立法者乃賦予行政機關制定違反道
      路交通事件統一裁罰基準及處理細則，使執行勤務員警得
      當機處分，以達其維護交通秩序、安全之行政目的，反之
      ，若謂公務員一切行政行為均需預留證據以證其實，則國
      家行政勢必窒礙難行，是本件舉發員警本其維護交通秩序
      、安全職責所為之舉發，雖未照相存證，亦應受到合法、
      正確之推定。
（四）末以，本件固未有舉發照片以資證明異議人交通違規事實
      ，然員警稽查違反道路交通安全規則之各種違規行為，本
      有不同之執行方法，就闖紅燈而言，單憑執勤員警之目視
      應即可確定，並非每件違規行為均須以照相舉發，始可認
      定之。此在數量龐大且突發狀況較多之交通事件中尤然，
      不因未經拍照存證或其他科學方法舉證而有異。復闖越紅
      燈之違規行為，具高度危險性，發生時間甚短，本質上屬
      稍縱即逝之違規行為，尚難強令員警於舉發時，須另輔以
      其他證據。況本件以前述違規當時之情況證據及經驗法則
      ，適足補強員警執行勤務之際，依法舉發之正確性。
四、綜上所陳，異議人確有機器腳踏車駕駛人未依規定戴安全帽
    及駕車行經有燈光管制之交岔路口闖紅燈，並有拒絕停車接
    受稽查而逃逸之違規情事，原處分機關之裁處於法尚無違誤
    。爰依道路交通管理處罰條例第87條第2 項、道路交通案件
    處理辦法第19條，裁定如主文。
中    華    民    國    99    年    6     月    30    日
                  交通法庭      法  官  羅森德
以上正本證明與原本無異。
如不服本裁定應於收受送達後5 日內向本院提出抗告書狀敘述抗
告之理由抗告於臺灣高等法院高雄分院。
中    華    民    國    99    年    6     月    30    日
                                書記官  盧姝伶

司法院資訊處製作；財團法人民間司法改革基金會備份。
